【裁判字號】    98,訴,281
【裁判日期】    980515
【裁判案由】    強盜等
【裁判全文】
臺灣高雄地方法院刑事判決               98年度訴字第281號
公  訴  人  臺灣高雄地方法院檢察署檢察官
被      告  乙○○
指定辯護人  本院公設辯護人  陳信凱
上列被告因強盜等案件，經檢察官提起公訴（98年度偵字第2881
號），本院判決如下：
    主  文
乙○○共同犯搶奪罪，處有期徒刑捌月。又犯攜帶兇器竊盜罪，
處有期徒刑柒月。又共同犯竊盜罪，貳罪，各處有期徒刑肆月，
扣案之鑰匙貳支沒收。又共同犯行使變造特種文書罪，處有期徒
刑肆月。又共同犯強盜罪，處有期徒刑伍年肆月。應執行有期徒
刑陸年捌月；扣案之鑰匙貳支沒收。
    事  實
一、乙○○與丙○○（另案偵查中）係兄弟，因缺錢花用，乙○○竟獨自或與丙○○基於意圖為自己不法所有之犯意聯絡，
    而單獨或共同為下列搶奪、竊盜及強盜等犯行：
(一)、乙○○與丙○○於民國97年10月28日20時50分許，共同基於
    意圖為自己不法所有之犯意聯絡，共同騎乘車牌號碼IUC-09
    3 號重型機車，前往位於屏東縣東港鎮○○路196 號之「震
    旦通訊行」，並由乙○○入內，丙○○則在外接應把風，乙○○進入店內後，即向店員甲○○表示欲選購行動電話，甲○○不疑有他，即取出SONYERICSSON牌K660I 型行動電話（
    序號000000000000000 號）及同牌K810I 型（序號00000000
    0000000 號）行動電話各1 支供乙○○觀看，乙○○即趁甲○○不注意之際，搶奪上開行動電話2 支逃出店外，旋即坐
    上在外接應，由丙○○騎乘之上開機車逃逸，乙○○嗣後並
    分得上開K660I 型行動電話（序號000000000000000 號），
    並將之以新臺幣（下同）3 千元之代價，出售予不知情之網
    友林欣霈，嗣經警調閱行動電話序號之通聯記錄後，循線查
    獲。
(二)、乙○○於97年11月14日晚間許，攜帶客觀上對於人之生命、
    身體安全足以造成威脅而有危險性，可供兇器使用之老虎鉗
    1支（未扣案），行經高雄縣林園鄉○○村○○○路91號前
    時，見許美琪所有之車牌號碼628- BHQ號機車停放於該處，
    竟即意圖為自己不法之所有，持上開老虎鉗竊取該車牌，得
    手後藏放在其位於高雄市○○區○○路36號之住處內。
(三)、乙○○與丙○○於97年11月25日凌晨，行經高雄市○○區○○路499號前，見丁○○所有之車牌號碼780-BJC號重型機車
    停放於該處，竟意圖為自己不法之所有，以其所有自備鑰匙
    1 支，插入機車電門後，啟動電源予以騎走而竊取得手，並
    將該機車藏放在2 人位於高雄市○○區○○路36號之住處內
    。
(四)、乙○○與丙○○於97年11月26日凌晨，行經高雄縣林園鄉○○○路439號前，見戊○○所有之車牌號碼596-EAE號重型機
    車停放於該處，竟即意圖為自己不法之所有，以其所有自備
    鑰匙1 支，插入機車電門後，啟動電源予以騎走，並將該機
    車藏放在2 人位於高雄市○○區○○路36號之住處內。
(五)、乙○○竊得之628 - BHQ 號牌照後，丙○○獨自基於變造特
    種文書之犯意，以噴漆將628 - BHQ 號牌照變造為「C28 -
    BHO 」號牌照，並懸掛在原車牌號碼780 - BJC 號重型機車
    上。嗣乙○○與丙○○2 人另謀議強盜他人財物，共同基於
    意圖為自己不法所有之犯意聯絡，由乙○○騎乘上開竊得
    780 - BJC 號重型機車，搭載丙○○外出尋找作案對象。另
    乙○○與丙○○2 人唯恐遭人記下車號，為逃避追查，另行
    基於共同行使變造機車車牌之犯意聯絡，由乙○○騎乘上開
    懸掛經變造車牌號碼之機車搭載丙○○，尋找下手強盜之對
    象，足以生損害於監理機關對於機車車牌管理之正確性及警
    察機關對於犯罪之查緝。乙○○與丙○○2 人於97年12月10
    日1 時許，在高雄市○○路，見己○○獨自1 人騎乘車牌號
    碼322 - BKK 號重型機車，先由丙○○對己○○叫囂「看三
    小」（台語），己○○見狀，即加速逃離，惟行至高雄市○○○路168 號前時，仍遭乙○○及丙○○2 人攔下，由乙○○拉住己○○肩膀，丙○○對己○○拳打腳踢，以此強暴方
    式，致己○○因此不能抗拒而跪地求饒，丙○○即將己○○
    騎乘之上開機車騎走，（機車置物箱內有NOKIA 牌5610型門
    號0000000000號行動電話1 支、己○○之身份證件、健保卡
    、皮夾、現金數百元等物），乙○○亦騎乘上開懸掛經變造
    車牌號碼之機車尾隨而去，2 人取得己○○手機後，被告乙○○於同日凌晨2 時許以己○○上開0000000000號SIM 卡插
    入其於上開事實(一)所搶奪分得之手機（序號00000000000000
    0 號）加以使用，被告乙○○並於97年12月23日，持上開己○○手機往位於高雄市新興區○○○路133 之1 號，由黃瓊
    鶯開設之「全亞洲通訊有限公司」，並將上開行動電話以2
    千元之代價，出售予不知情之黃瓊鶯，嗣於98年1 月17日10
    時18分許，為警持搜索票在乙○○之上開住處查獲，並扣得
    經變造之628 - BHQ 號牌照、780 - BJC 號牌照、丁○○、
    戊○○失竊之重型機車各1 輛、己○○之國民身分證影印本
    、鑰匙2 支等物。
二、案經高雄市政府警察局小港分局報請臺灣高雄地方法院檢察
    署檢察官偵查起訴。
    理  由
壹、證據能力部分
    被告以外之人於審判外之陳述，雖不符前4 條之規定，而經
    當事人於審判程序同意作為證據，法院審酌該言詞陳述或書
    面陳述作成時之情況，認為適當者，亦得作為證據，刑事訴
    訟法第159條之5第1項定有明文。本件被告、指定辯護人及
    檢察官均對本院所引用下列證據，同意作為本案證據使用，
    本院審酌各該證據作成之情況，並無不法取供等非任意性情
    況，認為適當，爰依上開規定作為證據。
貳、認定犯罪事實所憑之證據及理由
一、上揭犯罪事實(一)至(四)部分，業據被告乙○○於警、偵訊、本
    院審理時自白不諱，核與證人即被害人甲○○、證人林欣霈
    、黃俊元、顏冠樺、丁○○、戊○○於警詢中之指述相符，
    並有監視錄影器翻攝照片9 張、失車唯讀案件基本資料、扣
    押物品目錄表、贓物認領保管收據、現場照片12張、扣案經
    變造之628 -BHQ號牌照、780 - BJC 號牌照、鑰匙2 支在卷
    可憑，足認被告乙○○就犯罪事實(一)至(四)部分之自白與事實
    相符，堪予採為本案論罪科刑之依據。被告乙○○上開犯行
    ，堪以認定，應依法論科。
二、上揭犯罪事實(五)部分：
(一)、訊據被告乙○○固坦承於97年12月10日凌晨1 時許，騎乘上
    開車牌號碼經變造為「C28 - BHO 」號機車，後載丙○○，
    於上揭地點將己○○攔下，惟否認有與丙○○共同強盜己○○之犯行，辯稱：我只有搭著己○○的肩膀，是丙○○揮拳
    打他，我不知道丙○○會把己○○機車騎走云云。經查：
、被告乙○○2 人於97年12月10日凌晨1 時許，由乙○○騎乘
    懸掛經變造車牌號碼之重型機車，搭載丙○○，在高雄市○○路，見己○○獨自1 人騎乘車牌號碼322 - BKK 號重型機
    車，先由丙○○對己○○叫囂「看三小」（台語），己○○
    見狀，即加速逃離，惟行至高雄市○○○路168 號前時，仍
    遭乙○○及丙○○2 人攔下，由乙○○拉住己○○肩膀，丙○○對己○○拳打腳踢，致己○○因此不能抗拒而跪地求饒
    ，丙○○即將己○○騎乘之上開機車騎走（機車置物箱內有
    NOKIA 牌5610型門號0000000000號行動電話1 支、己○○之
    身份證件、健保卡、皮夾、現金數百元等物），乙○○亦騎
    乘上開懸掛經變造車牌號碼之機車尾隨而去，被告乙○○並
    於97年12月23日，持上開己○○手機前往位於高雄市新興區
    ○○○路133 之1 號，由黃瓊鶯開設之「全亞洲通訊有限公
    司」，並將上開行動電話以2 千元之代價，出售予不知情之
    黃瓊鶯等情，業據被告乙○○坦承不諱，核與證人即被害人
    己○○於警詢、偵訊及本院審理時證述情節，大致相符，復
    有黃瓊鶯讓渡聲明書、通聯調閱查詢單、現場照片、奇摩帳
    號查詢、扣案經變造之628 -BHQ號牌照、780 - BJC 號牌照
    、己○○之國民身分證影印本、鑰匙2 支在卷足稽（見警卷
    二第37、38、52、63至66、72頁），此部分事實至屬明確。
、被告乙○○固以前詞置辯，惟參諸其於警詢中供陳：我就以
    左手拉住己○○右肩膀處衣服，我哥哥就動手打己○○，我
    只是拉著他，沒有打他等語（見警卷二第10頁）；偵查中供
    陳：我有在97年12月10日凌晨1 時27分左右與丙○○一起騎
    乘機車在高雄市○○○路168 號前搶奪被害人所有之322 -
    BKK 號重型機車；我與丙○○犯下本案等語（見偵查卷第7
    、8 、34頁），另於本院聲請羈押庭訊時復稱：我承認有犯
    下1 件機車搶奪等語（見本院98年度聲羈字第62號卷宗第7
    頁），核與證人己○○於警詢、偵查及本院審理時證稱：我
    騎摩托車從市區○○○○○路上碰到2個 人共騎1 輛機車，
    對我叫囂「看三小」（台語），我沒有理會繼續騎，我當時
    會怕，我就越騎越快，後來我覺得我甩開他們，到了沿海路
    時他們從快車道騎過來擋在我前面，其中1 個人向我說「看
    三小」（台語），我回1 句我沒有看，他們就下車一直對著
    我拳打腳踢，我只知道我被打到眼鏡破掉，所以無法注意看
    是誰打我，但當時是被告乙○○、丙○○都圍著我，我的眼
    鏡被打掉，頭也暈了，當時我被打時我是坐在機車上，後來
    我自己從機車下來，跪在地上求他們不要再打我了，他們都
    沒說我什麼，之後再補我幾拳，當時我的機車鑰匙插在我的
    機車上，丙○○將我的機車騎走了後，被告乙○○就騎自己
    的機車走了，經過時間約2 、3 分鐘等語相符（見警卷二第
    18、19頁、偵卷第34頁、本院卷第52、53頁）。再參諸通聯
    調閱查詢單所示，被告乙○○與丙○○共同搶得上開機車及
    放置於機車上之門號0000000000號手機後，被告乙○○與丙○○2 人自同日凌晨1 時56分許起即以0000000000號SIM 卡
    插入渠等於上開事實欄(一)所搶奪之2 支手機（序號000000
    000000000 號、000000000000 000號）加以使用，至同日凌
    晨2 時39分許共計13通，其中將000000 0000 號SIM 卡插入
    序號000000000000000 號手機有3 通（見警卷二第59、60頁
    ），再佐以被告乙○○於警詢中自承序號000000000000000
    號手機係於搶奪後其所分得等語（見警卷一第4 頁），益足
    認被告乙○○確有參與本案，否則豈有於搶得上開手機後不
    到1 小時，即與丙○○輪流使用己○○上開手機；再者，被
    告乙○○於97年12月23日，持上開己○○手機前往位於高雄
    市新興區○○○路133 之1 號，由黃瓊鶯開設之「全亞洲通
    訊有限公司」，並將上開行動電話以2 千元之代價，出售予
    不知情之黃瓊鶯，可見其取得行動電話確係基於不法所有之
    意圖使然，故己○○上開手機顯係被告乙○○參與本件共同
    強盜所分得之財物，亦堪認定，被告乙○○上開所辯，乃事
    後卸責之詞，與事實不符，不足採信。
、再查，使用變造車牌行駛上路，道路交通管理處罰條例第12
    條及刑法均有處罰規定，一般正常使用機車之人，茍非有意
    為交通違規或其他犯罪行為，當不致於特意騎乘經變造車牌
    之機車，是騎乘經變造車牌之行為，明顯在逃避追緝，佐以
    被告乙○○於本院審理時稱：我知道該車輛所懸掛車牌已經
    變造過等語（見本院卷第81頁），且被告乙○○騎乘經變造
    車牌之機車之時點，恰巧是渠等外出強盜財物之時，益徵被
    告乙○○確實參與本案強盜行為，並為免遭人記下車牌循線
    追查，遂騎乘該經變造車牌之機車甚明。再者，預謀犯罪者
    ，如事先邀集同夥共謀實施犯罪，目的不外乎實施犯罪之際
    可分工合作，或為把風、控制被害人，或可加速搜刮財物、
    利用交通工具逃離現場等，多半不會找事先不知情之人加入
    犯罪計畫，否則，可能因該不知情之人與原共謀犯罪之人間
    無默契，反破壞犯罪計畫致無法遂行。本案觀諸被害人己○○被攔下時已對渠等表示並未看被告乙○○與丙○○2 人，
    然被告乙○○卻仍與丙○○共同下車，不僅未為任何制止行
    為，甚至抓住被害人己○○肩膀，使丙○○對己○○拳打腳
    踢，致己○○無法抗拒而跪地求饒，是被告乙○○搭載丙○○應係外出共同強盜，被告乙○○辯稱並不知情亦未參與強
    盜行為，難認可採。
、按搶奪與強盜雖同具不法得財之意思，然搶奪係乘人不備，
    公然掠取他人之財物，如施用強暴脅迫，至使不能抗拒而取
    其財物或令其交付者，則為強盜罪（最高法院64年臺上字第
    1165判例要旨參照）。又認定被害人是否已達「至使不能抗
    拒」之程度，應以被告行為時之強弱程度綜合當時之具體事
    實，按多數人之客觀常態情狀決之，亦即視該手段施用於相
    類似之情狀下，是否足以使一般人處於不能抗拒之制壓程度
    而定之；而強盜罪之強暴、脅迫，祇須「抑壓被害人之抗拒
    或使被害人身體上、精神上，處於不能抗拒之狀態」為已足
    ，縱未與被害人身體接觸，仍不能不謂有強暴、脅迫行為，
    即強盜罪所施用之強暴、脅迫手段，祇須足以壓抑被害人之
    抗拒，使其喪失意思自由為已足，縱令被害人並無抗拒行為
    ，仍於強盜罪之成立，不生影響（最高法院22年上字第317
    號、30年上字第3023號判例意旨及80年度臺上字第2598號、
    90年度臺上字第1687號判決要旨參照）。查己○○於夜深時
    刻，突遭2 位陌生男子攔停機車，致不得不停車，且被拳打
    腳踢到跪地求饒，衡諸常情，任何人在此情境下，率無力抵
    抗任人擺佈，足見當時己○○係在身心俱疲情況下，已陷於
    至使不能抗拒之情況下甚明。
、綜上所述，被告乙○○共同行使變造車牌及強盜犯行事證明
    確，堪以認定，自應依法論科。
參、論罪科刑
一、被告乙○○持以為本件犯罪事實(二)竊盜犯行之老虎鉗1支，
    係金屬材質構成，質地堅硬，客觀上足以對人之生命身體、
    安全構成威脅，自屬兇器無訛。故核被告乙○○就犯罪事實
    (一)係犯刑法第325條第1項共同搶奪罪，被告乙○○與丙○○
    就所犯上開搶奪罪犯行間，有犯意聯絡及行為分擔，均為共
    同正犯；就犯罪事實(二)係犯刑法第321條第1項第3款之攜帶
    兇器竊盜罪；就犯罪事實(三)(四)均係犯刑法第320 條第1 項之
    共同竊盜罪，被告乙○○與丙○○就所犯上開竊盜罪犯行間
    ，有犯意聯絡及行為分擔，均為共同正犯；就犯罪事實(五)係
    犯刑法第328 條第1 項共同強盜罪及第212 條、第216 條共
    同行使變造特種文書罪，被告乙○○與丙○○就所犯上開強
    盜罪及行使變造特種文書犯行間，有犯意聯絡及行為分擔，
    均為共同正犯。被告乙○○就上開6 件犯行間，均犯意各別
    ，行為互異，應分論併罰。至公訴意旨固漏引刑法第212 條
    、第216 條行使變造特種文書罪之條文，惟於起訴事實業已
    載明該部份犯罪事實，本院自得併予審酌，併此敘明。
二、爰審酌被告乙○○正值青年，竟不思以正當方式獲取財物，
    率爾持兇器竊盜之方式竊取他人財物或以強暴手段強取被害
    人之財物，且曾於95年間因竊盜案件，經法院判處拘役40日
    ，於95年8 月2 日易科罰金執行完畢，此有臺灣高等法院被
    告前案紀錄表附卷足按，素行不良，惟念其犯後已坦承部分
    犯行，態度尚可，及其於案發後業與己○○達成和解，己○○亦向本院表示請給予被告乙○○自新機會，暨考以其犯罪
    動機、目的、手段、被害人所受損害等一切情狀，分別量處
    如主文所示之刑，並定其應執行之刑。扣案之鑰匙2 支均為
    被告乙○○所有，並供犯本案犯罪事實(三)(四)竊盜罪所用，業
    據其自承在卷，依刑法第38條第1 項第2 款，宣告沒收之。
    至於犯罪事實(二)行竊所用之老虎鉗，並未扣案，為免執行之
    困難，爰不為沒收之諭知，附此敘明。
據上論斷，應依刑事訴訟法第299 條第1 項前段、刑法第28 條
、第212 條、第216 條、第320 條第1 項、第321 條第1 項第3
款、第325 條第1 項、第328 條第1 項、第51條第5 款、第38條
第1 項第2 款、刑法施行法第1 條之1 ，判決如主文。
本案經檢察官李茂增到庭執行職務。
中    華    民    國    98    年    5    月    15    日
                  刑事第十九庭審判長法  官  李代昌
                                    法  官  文昌
                                    法  官  吳芝瑛
以上正本證明與原本無異。
如不服本判決應於收受送達後10日內向本院提出上訴書狀，並應
敘述具體理由；如未敘述上訴理由者，應於上訴期間屆滿後20日
內向本院補提理由書（均須按他造當事人之人數附繕本）「切勿
逕送上級法院」。
中    華    民    國    98    年    5     月    15    日
                                    書記官  林麗文
附錄本判決論罪科刑法條：
中華民國刑法第212條
偽造、變造護照、旅券、免許證、特許證及關於品行、能力服務
或其他相類之證書、介紹書，足以生損害於公眾或他人者，處1
年以下有期徒刑、拘役或3 百元以下罰金。
中華民國刑法第216條
行使第 210 條至第 215 條之文書者，依偽造、變造文書或登載
不實事項或使登載不實事項之規定處斷。
中華民國刑法第320條
（普通竊盜罪、竊佔罪）
意圖為自己或第三人不法之所有，而竊取他人之動產者，為竊盜
罪，處5 年以下有期徒刑、拘役或5 百元以下罰金。
意圖為自己或第三人不法之利益，而竊佔他人之不動產者，依前
項之規定處斷。
前二項之未遂犯罰之。
中華民國刑法第321條
（加重竊盜罪）
犯竊盜罪而有左列情形之一者，處 6 月以上、 5 年以下有期徒
刑：
一、於夜間侵入住宅或有人居住之建築物、船艦或隱匿其內而犯
之者。
二、毀越門扇、牆垣或其他安全設備而犯之者。
三、攜帶兇器而犯之者。
四、結夥三人以上而犯之者。
五、乘火災、水災或其他災害之際而犯之者。
六、在車站或埠頭而犯之者。
前項之未遂犯罰之。
中華民國刑法第325條
（普通搶奪罪）
意圖為自己或第三人不法之所有，而搶奪他人之動產者，處6 月
以上5 年以下有期徒刑。
因而致人於死者，處無期徒刑或7 年以上有期徒刑，致重傷者，
處3 年以上10年以下有期徒刑。
第 1 項之未遂犯罰之。
中華民國刑法第328 條第1項
（普通強盜罪）
意圖為自己或第三人不法之所有，以強暴、脅迫、藥劑、催眠術
或他法，至使不能抗拒，而取他人之物或使其交付者，為強盜罪
，處5年以上有期徒刑。


司法院資訊處製作；財團法人民間司法改革基金會備份。
